【裁判字號】    95,台聲,161
【裁判日期】    950323
【裁判案由】    請求拆屋還地
【裁判全文】
最高法院民事裁定              九十五年度台聲字第一六一號
    聲  請  人  甲○○
                        號
    訴訟代理人  劉灼熙律師
上列聲請人因與相對人行政院農業委員會林務局新竹林區管理處
間請求拆屋還地事件，對於中華民國九十四年十一月二十四日本
院裁定（九十四年度台上字第二一五○號），聲請再審，本院裁
定如下：
    主  文
聲請駁回。
聲請訴訟費用由聲請人負擔。
    理  由
聲請人對於本院九十四年度台上字第二一五○號確定裁定（下稱
原確定裁定），以有民事訴訟法第四百九十六條第一項第一款規
定之情形，聲請再審，無非以：本件相對人係請求拆屋還地，非
僅請求交還土地，故計算本件訴訟標的之價額應包括地上房屋價
額新台幣（下同）一百八十四萬七千零五十六元在內，且原法院
重新核定本件訴訟標的之價額為一百八十五萬一千六百零六元，
聲請人並依原法院裁定補繳裁判費，於該裁定被廢棄前，自有既
判力及拘束力，原確定裁定竟僅依相對人起訴當時系爭土地公告
現值核定本件訴訟標的之價額，進而認聲請人之第三審上訴所得
受之利益未逾一百五十萬元，上訴為不合法，而駁回聲請人之第
三審上訴，其適用法規顯有錯誤云云，為其論據。惟按訴訟標的
之價額，由法院核定。核定訴訟標的之價額，以起訴時之交易價
額為準；無交易價額者，以原告就訴訟標的所有之利益為準。法
院因核定訴訟標的之價額，得依職權調查證據。民事訴訟法第七
十七條之一第一項、第二項、第三項定有明文。是訴訟標的之價
額之核定，本屬法院依職權於訴訟進行中所為之裁定，下級法院
所核定之訴訟標的價額，並無拘束上級法院之效力。又請求將地
上房屋拆除後交還土地之訴，係以土地之交還請求權為訴訟標的
，其訴訟標的之價額應以土地價額為準，房屋價額不包括在內。
本件相對人於前訴訟程序主張坐落桃園縣復興鄉高義村大溪事業
區第一六一林班地為伊所經管之國有林地，聲請人擅自在該林地
如第一審判決附圖Ａ部分所示面積九十一平方公尺（下稱系爭土
地）上建造鋼架鐵皮屋等情，本於所有物返還請求權訴請聲請人
將地上建物拆除後交還土地予伊，自應以系爭土地之價額為本件
訴訟標的之價額。查系爭土地於相對人起訴時每平方公尺之公告
現值為三百六十元，九十一平方公尺共計三萬二千七百六十元。
原確定裁定本於職權調查之結果，依此核定本件訴訟標的之價額
為三萬二千七百六十元，因認聲請人第三審上訴所得受之利益額
，未逾一百五十萬元，其上訴為不合法，而駁回其第三審上訴，
並無適用法規顯有錯誤之情事。聲請人執前開情詞予以指摘，對
之聲請再審，不能認為有理由。
據上論結，本件聲請為無理由。依民事訴訟法第九十五條、第七
十八條，裁定如主文。
中    華    民    國  九十五  年    三    月  二十三  日
                      最高法院民事第二庭
                          審判長法官  蕭  亨  國
                                法官  葉  勝  利
                                法官  劉  福  聲
                                法官  高  孟  焄
                                法官  劉  靜  嫻
      本件正本證明與原本無異
                                      書  記  官
中    華    民    國  九十五  年    四    月    四    日
                                                      Ｋ


司法院資訊處製作；財團法人民間司法改革基金會備份。
